臺灣高等法院臺南分院刑事判決
109年度上易字第372號
上  訴  人  臺灣嘉義地方檢察署檢察官
被      告  蔡來  



上列上訴人因被告竊盜案件，不服臺灣嘉義地方法院109年度易
字第173號中華民國109年4月30日第一審判決（起訴案號：臺灣
嘉義地方檢察署109年度偵字第1195號），提起上訴，本院判決
如下：
    主  文
原判決撤銷。
蔡來共同犯竊盜電能罪，處有期徒刑参月，如易科罰金，以新臺
幣壹仟元折算壹日。緩刑貳年，並應依分期繳費明細表（電號：
00-00-0000-00-0）內容履行，緩刑期間付保護管束。
扣案之遙控器組壹組沒收。
    事  實
一、蔡來共同意圖為自己不法之所有，基於竊電之犯意聯絡，於
    民國108年3月間，以新臺幣（下同）3,000元之代價，委由
    真實姓名年籍不詳成年人，在其位在嘉義縣○○鄉○○○000○0號
    魚塭，徒手以將電表（電號：00-00-0000-00-0）外箱及封
    印鎖破壞、移除銅字鉛塊、在電表內設置遙控器組以控制電
    表之方式竊電，分別於108年4月、8月、10月，竊得電能60
    度、52度、18度，嗣於108年11月13日遭台灣電力股份有限
    公司嘉義區營業處（下簡稱台電公司嘉義區營業處）稽查人
    員偕同警方查獲，並扣得電表1個、封印鎖3個、遙控器組1
    組及同字封鉛銅線1條，始悉上情。
二、案經台電公司訴由嘉義市政府警察局報請臺灣嘉義地方檢察
    署檢察官偵查起訴。
    理  由
壹、程序部分：
    按被告以外之人於審判外之陳述，雖不符刑事訴訟法第159
    條之1至第159條之4規定得為證據之情形，而經當事人於審
    判程序同意作為證據，法院審酌該言詞陳述或書面陳述作成
    時之情況，認為適當者，亦得為證據，刑事訴訟法第159條
    之5第1項定有明文。又刑事訴訟法第159條之5立法意旨，在
    於確認當事人對於傳聞證據有處分權，得放棄反對詰問權，
    同意或擬制同意傳聞證據可作為證據，屬於證據傳聞性之解
    除行為，如法院認為適當，不論該傳聞證據是否具備刑事訴
    訟法第159條之1至第159條之4所定情形，均容許作為證據，
    不以未具備刑事訴訟法第159條之1至第159條之4所定情形為
    前提。查本判決所引用之下列供述證據暨其他書證、物證，
    檢察官、被告於本院準備程序、審理時，均同意作為本案證
    據（見本院卷第46頁、第80頁），且於本院逐一提示後，迄
    於言詞辯論終結前亦未聲明異議，本院審酌上開證據資料製
    作時之情況，尚無違法不當及證明力明顯過低之瑕疵，認以
    之作為證據應屬適當，故揆諸前開規定，應認有證據能力，
    合先敘明。
貳、實體部分：　　
一、訊據被告固坦承有如事實欄所示在電表內加裝遙控器組之竊
    電行為不諱，惟辯稱：伊因看不懂電表指數，就將遙控器丟
    在一邊沒有使用，應該沒有竊電成功，僅是竊電未遂云云。
　　經查：
　㈠被告對於上開犯罪事實，於原審及本院均坦承不諱（見原審
    卷第31頁、第34頁至第37頁，本院卷第47頁、第86頁），核
    與證人即告訴代理人陳義安於警詢中證稱相符（見警卷第7
    頁至第9頁），此外復有搜索扣押筆錄、扣押物品目錄表、
    扣押物品收據及台灣電力公司用電實地調查書在卷可憑（見
    警卷第12頁至第15頁、第19頁），足認被告任意性自白與事
    實相符，此部分事實應可認定。
  ㈡被告雖以前詞置辯。惟被告於原審係供稱：對方說遙控器按
    下去電表轉速就會停，再按下去就會動，我有按過但是不知
    道到底有沒有停，我就把遙控器丟在一邊，我是開啟漁塭控
    制機關使用揚水器時，會按遙控器控制電表，等到揚水器結
    束後再關閉控制開關，這樣使用遙控器的次數大概按了不到
    10次等語（見原審卷第35頁至第36頁），被告既坦承確有使
    用過遙控器控制電表轉速，已可認被告於請人裝設節電裝置
    後，確實有搭配揚水機使用過甚明，則依被告所陳述之內容
    ，其既有使用控制開關後，再開啟揚水機之行為，自已使電
    能經過相關設備，卻因其節電裝置，而使電表未能順利計得
    使用電度之情形產生，應已達竊盜電能既遂之程度無疑。
　㈢又就被告實際竊得電能多寡部分，被告於原審係供承：我如
    果有去，揚水機就從早上六點多開到十二點多，日落後如果
    有去，就從晚上六點開到晚上十二點，一個月去大概十五到
    二十天，每個月都一樣，沒有分大小月等語明確（見原審卷
    第35頁），則依被告使用揚水機之習慣，其電費理應每月大
    致相近，惟依附表所示被告自107年度3月份起至109年度4月
    份止之電表（電號：00-00-0000-00-0）計費度數明細可知
    （見原審卷第43頁至第44頁），被告於109年4月份之用電度
    數為67度，高於其改造後，被查獲前之108年4月份之用電度
    數（7度）60度；改造後之108年8月用電度數（52度），僅
    及改造前107年8月（104度）之一半；改造後之108年10月用
    電度數（48度），亦較前一年同月份用電度數（66度）為低
    ，換言之，被告於108年3月份裝設節電裝置後，至同年11月
    13日被查獲前，其於108年4月、8月、10月，均較改造前及
    查獲後之同月份用電度數為低，自得以前揭用電度數差額，
    來計算被告所竊得之電能數量，堪認被告於108年4月、8月
    、10月，分別竊得電能60度（即67度-7度）、52度（即104
    度-52度）、18度（即66度-48度）。至於除108年4月、8月
    、10月外，其他月份雖均高於107年同月份之用電度數，然
    此係如被告所稱並未每天使用本案遙控器控制開關所致，尚
    難據此即認被告尚未竊得電能，併此敘明。
二、綜上，被告辯稱其未因使用遙控器而竊得電能云云，即非可
    採。本案事證明確，被告上開犯行，洵堪認定，應依法論科
    。
三、論罪部分：
  ㈠核被告所為，係犯刑法第320條第1項、第323條之竊盜電能既
    遂罪。被告基於單一竊電決意，在密切接近之時間（108年4
    月、8月、10月）及相同地點竊電使用，侵害同一法益，各
    行為之獨立性極為薄弱，依一般社會健全觀念，在時間差距
    上，難以強行分開，在刑法評價上，以視為數個舉動之接續
    施行，合為包括之一行為予以評價，較為合理，應屬接續犯
    ，而論以一罪。　　
　㈡被告與真實姓名年籍不詳成年人，有犯意聯絡及行為分擔，
    為共同正犯。　
叁、撤銷改判理由：
一、原審認被告犯竊盜電能罪事證明確，因予論罪科刑，固非無
    見。惟被告於108年3月份裝設節電裝置後，至同年11月13日
    被查獲前，其於108年4月、8月、10月，均較改造前及查獲
    後之同月份用電度數為低，堪認被告於108年4月、8月、10
    月，分別竊得電能60度（即67度-7度）、52度（即104度-52
    度）、18度（即66度-48度），業如前述，原審認被告本件
    尚未竊得電能，僅成立竊盜電能未遂罪，容有未洽。從而檢
    察官上訴主張被告於108年4月、8月及10月有竊得電能既遂
    ，因而指摘原判決此部分不當，即有理由，自應由本院將原
    判決撤銷改判。
二、爰審酌被告為圖減少電費支出，不思循正當途徑，竟以委請
    某不詳成年人以設置遙控器之方式竊電得手，造成告訴人計
    算被告之用電度數失準受有電能損失，被告於原審判決後已
    與告訴人達成金額賠償之和解；並斟酌被告並無前科，素行
    良好，不識字之智識程度、已婚、與配偶同住、子女均已成
    年、目前從事清潔工作，收入9千多元之家庭、經濟及生活
    狀況等一切情狀，量處如主文第二項所示之刑，並諭知易科
    罰金之折算標準。
三、末查，被告前未曾因故意犯罪受有期徒刑以上刑之宣告，此
    有臺灣高等法院被告前案紀錄表1 份在卷可參，被告因一時
    失慮，致罹刑章，本案上訴後，被告已與告訴人達成和解（
    即總賠償金額為267,812元，共分24期給付，每月1期，除第
    1期金額為14,812元外，其餘各期金額均為11,000元，自109
    年5月11日起至111年4月11日止履行完畢），有分期繳費明
    細表（電號：00-00-0000-00-0）1紙在卷可稽（見本院卷第
    119頁），足認被告已具悔意，且被告目前已按期履行至109
    年10月（見前紙繳費明細表內容），而被告經此偵、審教訓
    ，應知警惕而無再犯之虞，本院認其所受宣告之刑，以暫不
    執行為適當，又因被告目前僅先履行至109年10月，所剩每
    期11,000元尚須按月給付，為督促被告確實按上開和解條件
    履行，爰依刑法第74條第1項第1款規定，併諭知緩刑2年，
    並依同條第2項第3款、第93條第1項之規定，命被告應依和
    解條件內容（即前揭分期繳費明細表）支付金額（所剩尚未
    給付之各期金額11,000元，應於111年4月11日履行完畢），
    且緩刑期間付保護管束。若被告未依約履行，將遭受緩刑宣
    告撤銷之不利益（刑法第75條之1第1項第4款參照），併此
    敘明。
四、沒收部分：
　㈠扣案之遙控器1組屬被告所有且為本件竊盜電能所用之物，業
    據被告於警詢自陳在卷（見警卷第2頁），爰依刑法第38條
    第2項前段宣告沒收。另扣案之電表1個、封印鎖3個及同字
    封鉛銅線1條，均為台電公司所有，提供予用電申請人使用
    ，是上開物品並非被告所有之物，自無從為沒收之諭知，爰
    不予宣告沒收。
　㈡另本件被告於108年4月、8月、10月，竊得電能60度、52度、
    18度，合計共130度，依每度單價2.50元計算，被告犯罪所
    得合計為325元（即2.50元×130度＝325元），業經告訴代理
    人於本院陳述甚明（見本院卷第85頁），且有其提出之計算
    式列表在卷可稽（見本院卷第115頁），而被告已與告訴人
    達成和解（即總賠償金額為267,812元，共分24期給付，每
    月1期，除第1期金額為14,812元外，其餘各期金額均為11,0
    00元，自109年5月11日起至111年4月11日止履行完畢），被
    告並已履行至109年10月，業如前述，被告賠償之金額遠高
    於其犯罪所得，倘於本判決就被告犯罪所得金額325元部分
    ，再諭知沒收犯罪所得及追徵其價額，對被告顯然過苛，爰
    依刑法第38條之2第2項規定，就上開犯罪所得325元部分，
    不予宣告沒收或追徵。
據上論斷，應依刑事訴訟法第369條第1項前段、第364條、第299
 條第1項前段，刑法第28條、第320條第1項、第323條、第41條
第1項前段、第74條第1項第1款、第2項第3款、第93條第1項、第
38條第2項前段，刑法施行法第1條之1第1項前段，判決如主文。
本案經檢察官陳靜慧提起公訴，檢察官吳明駿提起上訴，檢察官
鄭益雄到庭執行職務。 
中　　華　　民　　國　　109 　 年　　11　　月　  27 　日
                  刑事第六庭    審判長法  官　張瑛宗
                                      法  官　林逸梅
                                      法　官  李秋瑩
以上正本證明與原本無異。
不得上訴。
　　　　　                            書記官　姚慈盈
中　　華　　民　　國　　109 　年　　11　　月　　27　　日
附錄本案所犯法條：
中華民國刑法第323條
（竊能量以竊取動產論）
電能、熱能及其他能量，關於本章之罪，以動產論。
中華民國刑法第320條
意圖為自己或第三人不法之所有，而竊取他人之動產者，為竊盜
罪，處 5 年以下有期徒刑、拘役或 50 萬元以下罰金。
意圖為自己或第三人不法之利益，而竊佔他人之不動產者，依前
項之規定處斷。
前二項之未遂犯罰之。
附表：使用電度比較表
月份 107年 108年 109年  3 14 55 6  4 17 7  67  5 224 247   6 5 112   7  14 48   8 104 52   9 23 281   10 66 48   11 8 42